【裁判字號】    88,訴,200
【裁判日期】    890719
【裁判案由】    偽造文書等
【裁判全文】
臺灣花蓮地方法院刑事判決                          八十八年度訴字第二號
    公  訴  人  臺灣花蓮地方法院檢察署檢察官
    被      告  戊○○
    被      告  丁○○
右被告因偽造文書等案件，經檢察官提起公訴（八十八年度偵字第一五九七號），本
院判決如左：
    主  文
戊○○連續意圖為自己不法之所有，而侵占自己持有他人之物，處有期徒刑月，又
共同行使偽造私文書，足以生損害於他人，處有期徒刑貳月，偽造之「丙○○」署押
壹枚沒收；應執行有期徒刑肆月，偽造之「丙○○」署押壹枚沒收。
丁○○共同行使偽造私文書，足以生損害於他人，處有期徒刑貳月，偽造之「丙○○
」署押壹枚沒收。
    事  實
一、戊○○與丙○○原為男女朋友關係，民國八十七年（檢察官誤載為八十八年）十
    月二十六日上午，丙○○在花蓮縣財團法人佛教慈濟綜合醫院待產時，委託戊○○代向互助會會員蕭惠玲、蘇秀英、邱玉雲、王金蓮、王淑君（按丙○○為會首
    ）等人分別收取會款新台幣（下同）六千八百六十元、七千元、一萬四千零五十
    元、六千五百八十元、六千二百五十元（合計四萬零七百四十元）。同年月日二
    十時許，丙○○又將其所有之手提包一個（內有現金一萬元、信用卡六張及身分
    證件等物）委託戊○○保管，詎戊○○竟基於概括犯意，以為自己不法所有之意
    圖，先將其所保管物品中之現金一萬元侵占入己，嗣再將前開受託代為收取合計
    四萬零七百四十元之會款侵占入己；八十七年十一月十四日，在花蓮縣地區，丙○○復委託戊○○代向互助會會員蕭惠玲、蘇秀英二人分別收取會款六千八百六
    十元、七千元，戊○○於取得前開合計一萬三千八百六十元之會款後，仍承前開
    侵占故意，將其中之二千八百六十元侵占入己；八十七年十一月十八日，丙○○
    三度委託戊○○代向互助會會員王金蓮收取會款六千五百八十元，戊○○復承前
    開侵占故意，將會款中之五百八十元侵占入己；八十八年二月間戊○○在花蓮吉
    安鄉地區，受互助會會員甲○○之委託代為轉交會款四千元予丙○○，戊○○續
    承前侵占意思，侵占該筆四千元款項。嗣八十八年三月三十日，丙○○與甲○○
    因會款糾紛擬申請調解委員會調解時，戊○○始告知丙○○實情。合計戊○○多
    次侵占之款項計為四萬八千一百八十元。
二、八十七年十一月八日戊○○另行起意，與其另一女友丁○○基於共同偽造文書、
    詐欺故意，明知未經丙○○同意，竟在花蓮縣吉安鄉○○路○段一０二號乙○○
    經營之翔和汽車修理廠內，由戊○○將丙○○前委託其保管之慶豐銀行信用卡交
    給丁○○，由丁○○假冒丙○○之名，在簽帳單上偽簽「丙○○」署押以偽造私
    文書，再持交不知情之乙○○行使，冒刷六萬八千九百元，用以清償丁○○前於
    八十七年十月九日交付修理之Ｇ六五二八九號自小客車所積欠之汽車修理費，經
    翔和汽車修理廠持簽帳單請求付款，慶豐銀行因陷於錯誤依約承擔債務，而先行
    墊付款項，使丁○○獲得清償債務之財產上不法利益，足以生損害於丙○○及慶
    豐銀行。嗣戊○○將信用卡返還丙○○，丙○○於八十七年十二月十八日收到慶
    豐銀行繳款通知書，始知上情。
三、案經丙○○訴由臺灣花蓮地方法院檢察署檢察官偵查起訴。
    理  由
一、訊據被告戊○○對受託收取及轉交會款合計四萬八千一百八十元，其中十一月之
    三千四百四十元，八十八年二月之四千元，均未交付告訴人，及代為保管之慶豐
    銀行信用卡、現金一萬元，未經告訴人同意，花用保管之一萬元現金，另未得丙○○同意將丙○○慶豐信用卡交由被告丁○○在簽帳單上冒簽丙○○之名，用以
    清償汽修理費，以及於收受甲○○委託轉交予丙○○之四千元會款後，未交予丙○○而逕予花用等事實；被告丁○○對於未經丙○○同意，在系爭簽帳單上偽簽
    丙○○署押之事實均坦承不諱，其等雖均矢口否認有公訴人所指之犯行，被告戊○○先辯稱：我拿一萬元去付修車費，有事先經告訴人同意，另以丙○○之名刷
    卡後，有告訴她，至於十月份代收之四萬餘元會款有交給告訴人；又改稱：告訴
    人交給我信用卡是借我二十萬元，拿信用卡讓我刷卡；再辯稱：整件事情事先和
    告訴人講過云云。被告丁○○則辯稱：我不知道不能用別人的信用卡云云。惟查
    ：被告戊○○之前述辯詞，前後不一，已難令人置信，參以右揭事實，業據告訴
    人丙○○指訴綦詳，另經證人甲○○供述明確，復有翔和汽車修理廠交修單、簽
    認單、簽帳單、慶豐銀行信用卡繳款通知書在卷可佐。本件事證明確，被告二人
    之犯行，均堪認定。至被告丁○○請求再次傳訊證人乙○○乙節，本院認本件待
    證事項已明，應予駁回，附此敘明。
二、核被告戊○○所為係犯刑法第三百三十五條第一項之侵占罪、第二百十六條、第
    二百十條之行使偽造私文書罪、刑法第三百三十九條第二項之詐欺得利罪。被告
    丁○○所為，係犯刑法第二百十六條、第二百十條之行使偽造私文書罪、刑法第
    三百三十九條第二項之詐欺得利罪。被告二人冒名刷卡，用以清償修理費，核其
    等所為係犯刑法第三百三十九條第二項之詐欺得利罪，公訴人認係犯同法條第一
    項之詐欺取財罪，容有誤解，起訴法條應予變更。又偽造丙○○署押之行為應為
    偽造簽帳單私文書之階段行為，而偽造私文書之行為復為行使之高度行為所吸收
    ，均不另論。被告二人就行使偽造私文書、詐欺得利犯行，有犯意聯絡及行為分
    擔，均為共同正犯。被告戊○○先後多次侵占行為，手法類同，時間緊接，構成
    要件相同，顯係基於概括犯意而為，應依連續犯規定以一罪論，並依法加重其刑
    。被告二人所犯行使偽造私文書、詐欺得利二罪間，有方法、結果之牽連關係，
    應從較重之行使偽造私文書罪論處。被告戊○○所犯侵占、行使偽造私文書二罪
    ，犯意各別，行為互殊，則應分論併罰。爰審酌被告二人之犯罪動機、冒名刷卡
    影響社會交易安全，被害人丙○○所受之損害，及被告丁○○已償還冒名刷卡之
    金額予慶豐銀行等情，分別量處如主文所示之刑，被告戊○○並定其應執行之刑
    。至被告丁○○在簽帳單上偽造之丙○○署押一枚，應依刑法第二百十九條規定
    宣告沒收。
三、被告戊○○先後侵占其於八十七年十一月十四日、同年月十八日受丙○○委託收
    取之會款中之三千四百四十元，以及侵占其於八十八年二月間，受甲○○委託轉
    交丙○○之會款四千元等情，雖未據檢察官起訴，因與起訴之犯罪事實，具連續
    犯裁判上一罪關係，本院得併予審究。至公訴人認被告戊○○侵占丙○○之慶豐
    銀行信用卡乙節，已據被告戊○○堅詞否認，而告訴人丙○○亦供稱：委託戊○○保管皮包後，戊○○除現金一萬元外，其餘信用卡六張、身分證件均有取回等
    語（見本院八十八年八月三日訊問筆錄），是尚難僅憑被告戊○○持保管之六張
    信用卡中之豐慶銀行信用卡冒名刷卡，以清償汽車修理費，據而認定其對該信用
    卡有據為己有意思，此部分因公訴人認與被告戊○○侵占現金一萬元部分，為實
    質上一罪關係，自不另為無罪判決之諭知。
據上論結，應依刑事訴訟法第二百九十九條第一項前段、第三百條，刑法第五十六條
、第二十八條、第三百三十五條第一項、第二百十條、第二百十六條、第三百三十九
條第二項、第五十五條、第五十一條第五款、第二百十九條，罰金罰鍰提高標準條例
第一條前段，判決如主文。
本案經檢察官李子春到庭執行職務。
中      華      民      國    八  十  九  年      七    月      十九    日
                              臺灣花蓮地方法院刑事庭
                                  法  官  蘇  嫊  娟
右正本證明與原本無異。
如對本判決不服，應於送達後十日內，向本院提出上訴狀。（應抄附繕本）告訴人或
被害人如對於本判決不服者，應具備理由請求檢察官上訴，其上訴期間之計算係以檢
察官收受判決正本之日期為準。
                                  法院書記官
中      華      民      國    八  十  九  年      七    月    三十一    日
附錄本判決論罪之法律條文：
刑法第三百三十五條
意圖為自己或第三人不法之所有，而侵占自己持有他人之物者，處五年以下有期徒刑
、拘役或科或併科一千元以下罰金。
前項之未遂犯罰之。
刑法第二百十條
偽造、變造私文書，足以生損害於公眾或他人者，處五年以下有期徒刑。
刑法第二百十六條
行使第二百十條至第二百十五條之文書者，依偽造、變造文書或登載不實事項或使登
載不實事項之規定處斷。
刑法第三百三十九條
意圖為自己或第三人不法之所有，以詐術使人將本人或第三人之物交付者，處五年以
下有期徒刑、拘役或科或併科一千元以下罰金。
以前項方法得財產上不法之利益或使第三人得之者亦同。
前二項之未遂犯罰之。
刑法第三百三十九條之一
意圖為自己或第三人不法之所有，以不正方法由收費設備取得他人財物者，處一年以
下有期徒刑、拘役或三千元以下罰金。
以前項方法得財產上不法之利益或使第三人得之者，亦同。
刑法第三百三十九條之二
意圖為自己或第三人不法之所有，以不正方法由自動付款設備取得他人之物者，處三
年以下有期徒刑、拘役或一萬元以下罰金。
以前項方法得財產上不法之利益或使第三人得之者，亦同。
刑法第三百三十九條之三
意圖為自己或第三人不法之所有，以不正方法將虛偽資料或不正指令輸入電腦或相關
設備，製作財產權之得喪、變更記錄，而取得他人財產者，處七年以下有期徒刑。
以前項方法得財產上不法之利益或使第三人得之者，亦同。


司法院資訊處製作；財團法人民間司法改革基金會備份。
